臺灣臺南地方法院民事裁定　　　　　 　 96年度財管字第55號
聲　請　人　內政部營建署
法定代理人　甲○○
代理人兼
送達代收人　乙○○
上列聲請人聲請為被繼承人丙○○指定遺產管理人事件，本院裁
定如下：
    主      文
指定財政部國有財產局臺灣南區辦事處臺南分處為被繼承人丙○
○（女，民國○○○年○月○○○日生，身分證統一編號：Ｚ000
000000號）之遺產管理人。
聲請程序費用新臺幣壹仟元由被繼承人丙○○之遺產負擔。
    理      由
一、按繼承開始時，繼承人有無不明，而無親屬會議或親屬會議
    未於一個月內選定遺產管理人者，利害關係人得聲請法院選
    任遺產管理人，民法第1177條、第1178條第2項定有明文。
    次按先順序繼承人均拋棄其繼承時由次順序之繼承人繼承，
    其次順序繼承人有無不明或第四順序之繼承人均拋棄其繼承
    者，準用關於無人承認繼承之規定。民法第1176條第6項亦
    著有明文。
二、本件聲請意旨略以：債務人即被繼承人丙○○（女，民國○○
    年○月○○日生，身分證統一編號：Ｚ000000000號，生前最後
    住所：台南縣永康市○○里○○鄰○○○街53之1號3樓之3）
    於民國（下同）88年11月5日以其所有位於臺南縣永康市○
    ○○段1091地號土地及同段建物9282建號之不動產供擔保設
    定抵押權，向聲請人借款新臺幣1,880,000元，分360期攤還
    全部借款本息，約定利率年息為5.075%，惟債務人自94年1
    月23日起即未依約繳納本息，至今尚積欠新台幣1,875,364
    元及自94年1月23日起至清償日止之利息暨違約金未為清償
    ；因債務人已於94年5月6日死亡，而其繼承人之有無不明，
    迄今亦無親屬會議為其選定遺產管理人，故為保障聲請人之
    權益，爰依民法第1178條第2項及非訟事件法第149條第1項
    規定，聲請依法指定財政部國有財產局臺灣南區辦事處臺南
    分處為被繼承人丙○○之遺產管理人等語。
三、經查：聲請人主張之上開事實，業據其提出貸款借據、貸款
    契約書、抵押權設定契約書、他項權利證明書、債務人還款
    交易明細表影本、本院95年繼字第835號拋棄繼承准予備查
    通知影本、被繼承人丙○○除戶戶籍謄本及其法定繼承人繼
    承系統表等各1件為證，復經本院依職權調閱上開卷宗核閱
    無誤，堪信為真實。又查被繼承人丙○○第一順位繼承人及
    第三順位繼承人陳振芳均已拋棄繼承，經本院准予備查在案
    ，而第二、四順位繼承人及第三順位繼承人陳振卿、林振榮
    均早已死亡，而依被繼承人丙○○之除戶謄本之記載，本件
    被繼承人丙○○之繼承人僅餘配偶即大陸地區人民林文建，
    然林文建之生死狀態、行方為何，均屬不明，迄今亦尚未表
    明繼承與否，核屬繼承人之有無不明，是本件聲請人以利害
    關係人之身分聲請指定被繼承人之遺產管理人，核與上開法
    條規定並無不合，應予准許。
四、又被繼承人在臺灣地區之遺產，由大陸地區人民依法繼承者
    ，其所得財產總額，每人不得逾新臺幣二百萬元。超過部分
    ，歸屬臺灣地區同為繼承之人；臺灣地區無同為繼承之人者
    ，歸屬臺灣地區後順序之繼承人；臺灣地區無繼承人者，歸
    屬國庫。前條第一項之遺產事件，其繼承人全部為大陸地區
    人民者，除應適用第六十八條之情形者外，由繼承人、利害
    關係人或檢察官聲請法院指定財政部國有財產局為遺產管理
    人，管理其遺產，臺灣地區與大陸地區人民關係條例第67條
    第1項、第67條之1第1項分別定有明文。查本件被繼承人丙
    ○○尚遺有2筆不動產及1輛汽車，此有稅務電子匣門財產所
    得調件明細表1件附卷可參，惟其在台繼承人皆已拋棄繼承
    權，且未類推適用民法第1177條之規定選定遺產管理人，足
    徵渠等對被繼承人丙○○遺產之處置已漠不關心，而被繼承
    人丙○○之繼承人僅餘大陸配偶林文建一人，已詳如上述，
    揆諸上開規定，本件自應指定財政部國有財產局為遺產管理
    人，管理被繼承人丙○○之遺產。從而，為使被繼承人丙○
    ○遺產之處置順利進行，本院認聲請人聲請指定財政部國有
    財產局臺南區辦事處臺南分處為被繼承人丙○○之遺產管理
    人，核屬正當有據，應予准許，爰裁定如主文。
五、依非訟事件法第24條第1項、第157條，裁定如主文。
中　　華　　民　　國　　96　　年　　9 　　月　　27　　日
                  家事法庭  法　官　  鍾宗霖
以上正本證明與原本無異。
如不服本裁定應於送達後10日內向本院提出抗告狀，並應繳納抗
告費新台幣1000元。
中　　華　　民　　國　　96　　年　　9 　　月　　27　　日
                            書記官  　周曉萍
